臺灣高等法院民事判決　　　　　　　　100年度上易字第730號
上　訴　人　陳慶輝
被　上訴人　宋富璘
上列當事人間請求損害賠償事件，上訴人對於中華民國100 年6
月10日臺灣桃園地方法院100 年度訴字第679 號第一審判決提起
上訴，本院於100 年9 月14日言詞辯論終結，判決如下：
    主      文
上訴駁回。
第二審訴訟費用由上訴人負擔。
    事實及理由
一、上訴人起訴主張：伊於民國（下同）97年12月間前往址設桃
    園縣桃園市○○○○街58號12樓之1 之宇暘有限公司（下稱宇
    暘公司）應徵工作，詎被上訴人利用其擔任宇暘公司副理負
    責面試上訴人之機會，取得上訴人之身分證及健保卡影本，
    於97年12月13日持上訴人之身分證及健保卡影本前往址設於
    桃園縣楊梅鎮○○路124 號1 樓之凱旋通訊社內，向訴外人
    李承宗佯稱已取得上訴人之同意，填載遠傳電信股份有限公
    司（下稱遠傳公司）行動電話申請書，並黏附上訴人之身分
    證影本及偽簽上訴人之姓名後，持向遠傳公司申辦電話號碼
    0000000000行動電話門號（下稱系爭門號）。被上訴人於取
    得系爭門號後於97年12月16日至98年2 月8 日間持續使用系
    爭門號撥打電話，嗣經上訴人發現遭冒名申辦門號後，與遠
    傳公司聯絡，遠傳公司旋報警處理。上訴人於該案偵查期間
    因前往電信警察局接受詢問及前往原法院檢察署開庭共請假
    5 日，每日薪資為新台幣（下同）4,000 元，故共計損失薪
    資20,000元。另上訴人因遭冒名申辦系爭門號，受家人不諒
    解，亦遭公司責備，顯已受有非財產之損害。爰依民法第18
    4 條第1 項及第195 條第1 項之規定，請求被上訴人賠償薪
    資損失20,000元及精神慰撫金480,000 元。求為判決：(一)被
    上訴人應給付上訴人500,000 元，及自起訴狀繕本送達翌日
    起至清償日止，按週年利率5%計算之利息。(二)願供擔保，請
    准宣告假執行。
二、被上訴人則以：被上訴人固然有持上訴人之身分證及健保卡
    影本前往凱旋通訊社，在未經上訴人之同意下，於遠傳公司
    行動電話申請書上黏附上訴人之身分證影本並偽簽上訴人之
    姓名，持向遠傳公司申辦系爭門號使用，惟其所使用系爭門
    號所生的通信費用均已繳清，故上訴人應無損害。冒用上訴
    人名義申辦系爭門號，對上訴人而言應不致於產生非財產損
    害，應由上訴人舉證其受有非財產損害，否則不得向被上訴
    人請求等語，資為抗辯。
三、原審判決被上訴人應給付上訴人15,000元，及自99年12月24
    日起至清償日止，按週年利率5%計算之利息。駁回上訴人其
    餘之訴。被上訴人就其敗訴部分，未據聲明不服。上訴人提
    起一部上訴，上訴聲明為：(一)原判決關於駁回上訴人在第一
    審其餘之訴及該部分假執行之聲請暨命負擔訴訟費用部分之
    裁判均廢棄。(二)前項廢棄部分，被上訴人應再賠償上訴人46
    5,000 元並自99年12月24日起至清償日止，按年息5%計算之
    利息。被上訴人答辯聲明：上訴駁回。
四、本件爭點：
  (一)上訴人主張因被上訴人偽造文書犯行需於偵查及審理中到庭
    而受有薪資損失，依民法第184 條第1 項之規定，請求被上
    訴人賠償其損害，是否有理由？
  (二)上訴人主張受有非財產上損害是否有理由？若有，被上訴人
    應賠償之數額若干？
五、按因故意或過失，不法侵害他人之權利者，負損害賠償責任
    。故意以背於善良風俗之方法，加損害於他人者亦同，民法
    第184 條第1 項定有明文。
  (一)查被上訴人於97年12月間，利用擔任宇暘公司副理面試上訴
    人之機會，取得上訴人身分證及健保卡影本，於97年12月13
    日在桃園縣楊梅市○○路124 號1 樓凱旋通訊企業社，明知
    上訴人未授權伊代辦門號，於遠傳電信行動電話服務申請書
    、行動通信業務服務契約、行動電話號碼可攜服務申請書上
    偽造上訴人之簽名，並黏貼上訴人之國民身分證及全民健康
    保險卡影本，持以向遠傳公司申辦系爭門號，於97年12月16
    日至98年2 月8 日撥打系爭門號，使遠傳公司將系爭門號之
    電信費列帳於上訴人名下，有遠傳公司行動電話服務申請書
    、行動電話號碼可攜服務申請書、電信費帳單、行動電話通
    聯紀錄可稽（原法院檢察署98年度偵字第23870 號卷第56至
    60頁、第13至37頁）。被上訴人於原法院99年度審訴字第25
    27號偽造文書等案件中，承認偽造上訴人之簽名申辦系爭門
    號，及原法院檢察署檢察官98年度偵字第23870 號起訴書所
    載犯罪事實與戶籍法第75條第3 項之犯罪事實，亦即被上訴
    人冒用上訴人身分而使用他人交付之國民身分證罪，於遠傳
    公司之行動電話服務、通信服務契約偽造上訴人之簽名，使
    遠傳公司誤認系爭門號為上訴人申辦，因而陷於錯誤開通系
    爭門號供被上訴人使用，足生損害於上訴人及遠傳公司管理
    通話用戶資料之正確性，並使遠傳公司對於非真正客戶提供
    服務，將通信費用列帳於上訴人名下，藉此取得相當約6,08
    3 元之財產上不法利益之偽造私文書持以行使及詐欺得利犯
    罪（原法院99年度審訴字第2527號卷第49頁及反面、第54至
    55頁）。
  (二)被上訴人上開行為，經原法院判決被上訴人行使偽造私文書
    ，足以生損害於他人，處有期徒刑4 月，如易科罰金，以1,
    000 元折算1 日，緩刑2 年，緩刑期間付保護管束並應於緩
    刑期間內向指定之政府機關、政府機構、行政法人、社區或
    其他符合公益目的之機構或團體提供80小時之義務勞務，有
    原法院99年度審訴字第2527號刑事判決在卷可稽（原審卷第
    4 至6 頁）。並經本院調閱原法院檢察署98年度偵字第2387
    0 號偽造文書等偵查卷宗，查核屬實。
  (三)綜上，被上訴人持上訴人之身分證明文件，故意偽冒上訴人
    之名義申辦系爭門號，係侵害上訴人之權利，可以認定。
六、按當事人主張有利於己之事實者，就其事實有舉證之責任，
    民事訴訟法第227 條前段定有明文。查上訴人於(1)98年3 月
    25日、(2)98年8 月16日因被上訴人偽造文書犯行，以被害人
    身分至警局接受詢問，(3)於99年1 月28日以被害人身分、(4)
    99年8 月12日以告訴人身分於原法院檢察署出庭接受訊問，
    (5)於99年12月24日以告訴人身分於原法院刑事庭應訊（98年
    度偵字第23870 號卷第41、48、68、92頁、99年度審訴字第
    2725號卷第29頁）。上訴人主張其因被上訴人之侵權行為，
    受有薪資損失20,000元等語。惟查，上訴人未立證證明伊因
    前開5 次出庭應訊不能工作，遭以每日薪資4,000 元、共5
    日被扣薪。上訴人主張受有薪資損失20,000元，乏證可憑，
    不能採信。
七、按不法侵害他人之身體、健康、名譽、自由、信用、隱私、
    貞操，或不法侵害其他人格法益而情節重大者，被害人雖非
    財產上之損害，亦得請求賠償相當之金額，民法第195 條第
    1 項定有明文。次按姓名權受侵害者，得請求法院除去其侵
    害，並得請求損害賠償，民法第19條定有明文。被上訴人冒
    用上訴人之身分證明文件及其姓名申辦行動電話，致遠傳公
    司誤認上訴人有申辦系爭門號，使上訴人須向遠傳公司澄清
    ，排除冒名情形，可認上訴人受有精神上痛苦。茲審酌被上
    訴人已將上訴人遭冒名申辦行動電話之通信費用全數清償，
    上訴人未遭遠傳公司求償通信費用，有遠傳公司100 年5 月
    20日遠傳（企營）字第10010505727 號函在卷可稽（原審卷
    第40-1至40-2頁）；上訴人名下有股票1 筆、自用小客車1
    輛，有全國財產稅總歸戶財產查詢清單在卷可稽（原審卷第
    13至14頁），及兩造之身分、地位、經濟條件、加害行為等
    一切情狀，被上訴人請求精神慰撫金15,000元，應屬適當。
    逾此部分之請求，為無理由。
八、綜上所述，上訴人主張本於侵權行為之法律關係，請求被上
    訴人給付15,000元，及自起訴狀繕本送達翌日即99年12月24
    日起至清償日止，按年息5%計算之利息，為有理由，逾前開
    範圍之請求，為無理由，應予駁回。原審就逾前開應准許範
    圍為上訴人敗訴之判決，及駁回其假執行之聲請，並無不合
    。上訴意旨指摘原判決不當，求予廢棄改判，為無理由，應
    予駁回。
九、本件事證已臻明確，兩造其餘攻擊防禦方法及未經援用之舉
    證，經審酌核與本件判決結果不生影響，不再逐一論述，附
    此敘明。
十、據上論結，本件上訴為無理由，依民事訴訟法第449 條第1
    項、第78條，判決如主文。
中    華    民    國   100    年    9     月    28    日
                    民事第二庭
                        審判長法  官  吳謙仁
                              法  官  蘇瑞華
                              法  官  李瓊蔭
正本係照原本作成。
不得上訴。
中    華    民    國   100    年    9     月    29    日
                              書記官  王才生